臺灣高等法院臺南分院刑事判決
111年度上訴字第202號
上  訴  人  
即  被  告  曾翔瑋


選任辯護人  張蓁騏律師
上列上訴人因違反毒品危害防制條例案件，不服臺灣臺南地方法
院109年度訴字第1203號中華民國110年11月16日第一審判決（起
訴案號：臺灣臺南地方檢察署109年度偵字第15278號），提起上
訴，本院判決如下：
    主  文
上訴駁回。
    事  實
一、曾翔瑋明知4-甲基甲基卡西酮（Mephedrone，即俗稱「喵喵
    」）係毒品危害防制條例第2條第2項第3款所規定之第三級
    毒品，非經許可，不得非法販賣，竟基於販賣第三級毒品4-
    甲基甲基卡西酮以營利之犯意，於民國109年3月18日晚間10
    時46分至翌日凌晨0時29分止，持其所有未扣案蘋果廠牌行
    動電話1支（含門號0000000000號SIM卡1張）作為聯絡工具
    ，先以Facebook（下稱臉書）暱稱「翔瑋」、WeChat（下稱
    微信）暱稱「瑋」，再以上開門號與吳○玉（95年1月生，真
    實姓名年籍詳卷）聯繫後，旋即在臺南市○○區○○○路00號「○
    ○○複合式餐廳」附近，以新臺幣（下同）1,300元之價格但
    先賒欠1,000元之方式，販賣含有4-甲基甲基卡西酮之咖啡
    包3包與吳○玉並完成交付，嗣於同年3月21日某時許，吳○玉
    在臺南市○○區某○○店前，給付曾翔瑋前所賖欠之1,000元。
    因警於另案扣得吳○玉上開毒品咖啡包殘渣袋，經詢問吳○玉
    後，始循線查悉上情。
二、案經臺灣臺南地方檢察署檢察官指揮嘉義市政府警察局刑事
    警察大隊報告偵查起訴。
    理  由
壹、程序部分（證據能力部分）：
㈠、按被告以外之人於審判外之言詞或書面陳述，除法律有規定
    者外，不得作為證據，刑事訴訟法第159條第1項定有明文。
    查證人吳○玉、吳○婷（93年3月生，真實姓名年籍詳卷）、
    曾○茹（94年10月生，真實姓名年籍詳卷）於警詢之證述，
    屬被告以外之人於審判外之言詞陳述，被告曾翔瑋及其辯護
    人亦爭執其證據能力，不同意作為證據（見本院卷第61-62
    頁），且查無符合法律規定得作為證據之例外情形，是上開
    證人吳○玉吳○婷、曾○茹於警詢之證述，即無證據能力。　
    　　
㈡、又按刑事訴訟法第159條之5規定之傳聞例外，乃基於當事人
    進行主義中之處分主義，藉由當事人等「同意」之此一處分
    訴訟行為，與法院之介入審查其適當性要件，將原不得為證
    據之傳聞證據，賦予其證據能力。本乎程序之明確性，其第
    1項「經當事人於審判程序同意作為證據」者，當係指當事
    人意思表示無瑕疵可指之明示同意而言，以別於第2項之當
    事人等「知而不為異議」之默示擬制同意。當事人已明示同
    意作為證據之傳聞證據，並經法院審查其具備適當性之要件
    者，若已就該證據實施調查程序，即無許當事人再行撤回同
    意之理，以維訴訟程序安定性、確實性之要求。所謂「經當
    事人於審判程序同意作為證據」之同意權人，依同法第3條
    規定，係指檢察官、自訴人及被告而言，不包含當事人以外
    之代理人或辯護人，此觀同條第2項擬制同意權人包含當事
    人、代理人或辯護人之規定自明。又此一同意之效力，既因
    當事人之積極行使處分權，並經法院認為適當且無許其撤回
    之情形，即告確定，其於再開辯論固不論矣，即令上訴至第
    二審或判決經上級審法院撤銷發回更審，仍不失其效力。至
    其第2項所規定「視為同意」，即擬制同意之效力，純因當
    事人、代理人或辯護人之消極緘默，而為法律上之擬制所取
    得，並非本於當事人之積極處分而使其效力恆定，自應容許
    當事人於言詞辯論終結前，或第二審及更審程序中對其證據
    能力再為爭執追復（最高法院105年度台上字第3397號判決
    意旨參照）。查被告及其辯護人雖於本院主張證人吳○玉、
    曾○茹於偵查中未經具結之證述，係被告以外之人於審判外
    之陳述，應無證據能力（見本院卷第61-62頁）。然就前述
    被告於本院否認有證據能力之證人吳○玉、曾○茹之上開證述
    ，業據被告於原審表示同意有證據能力等語（見原審卷第37
    -39頁），堪認被告已就證人吳○玉、曾○茹之上開證述，於
    原審業已明示表示同意作為證據，且本院認具備適當性，依
    前揭最高法院判決意旨，本件雖經上訴，仍不失其效力，以
    維訴訟程序安定性、確實性之要求。是證人吳○玉、曾○茹前
    揭於偵查中未經具結之證述，自具有證據能力。
㈢、另按被告以外之人於審判外之陳述，雖不符刑事訴訟法第159
    條之1至第159條之4之規定，而經當事人於審判程序同意作
    為證據，法院審酌該言詞陳述或書面陳述作成時之情況，認
    為適當者，亦得為證據；當事人、代理人或辯護人於法院調
    查證據時，知有刑事訴訟法第159條第1項不得為證據之情形
    ，而未於言詞辯論終結前聲明異議者，視為有前項之同意，
    刑事訴訟法第159條之5第1項、第2項分別定有明文。經查，
    除上開被告爭執其證據能力之證人吳○玉、吳○婷、曾○茹於
    警詢之證述及前揭證人吳○玉、曾○茹於偵查中未經具結之證
    述外，本判決下列所引用被告以外之人於審判外之陳述（包
    括書證），檢察官、被告及其辯護人於本院審理中均表示不
    爭執其證據能力，同意作為證據等語（見本院卷第61-64頁)
    ，亦未於言詞辯論終結前聲明異議，本院審酌上開證據資料
    製作時之情況，尚無違法不當及證明力明顯過低之瑕疵，亦
    認為以之作為證據應屬適當，揆諸前開規定，認前揭證據資
    料有證據能力。至本判決所引用之非供述證據，檢察官、被
    告及其辯護人於本案言詞辯論終結前，均未爭執其證據能力
    ，且查無非法或不當取證之情事，復為證明本件犯罪事實所
    必要之重要關係事項，認均有證據能力。
貳、實體部分：
一、訊據被告固坦承有於109年3月18日晚間10時46分至翌日凌晨
    0時29分止，持其所有未扣案蘋果廠牌行動電話1支（含門號
    0000000000號SIM卡1張）作為聯絡工具，先以臉書暱稱「翔
    瑋」、微信暱稱「瑋」，再以上開門號與吳○玉聯繫後，雙
    方旋即在臺南市○○區○○○路00號「○○○複合式餐廳」附近碰面
    ，並交付某物給吳○玉等情不諱，惟矢口否認有販賣第三級
    毒品與吳○玉之犯行，辯稱：伊與證人吳○玉碰面係因吳○玉
    向其購買酵素云云。辯護人則為被告辯護稱：本案不利於被
    告部分，除被告供承有於案發當天與證人吳○玉在「○○○複合
    式餐廳」附近碰面，並交付某物給吳○玉外，主要即是證人
    吳○玉、吳○婷、曾○茹3人之證述，惟其等之證述存有矛盾，
    且事後又有翻異前詞之情，以嚴格之證據法則，應不足認定
    被告有販賣第三級毒品4-甲基甲基卡西酮與證人吳○玉之犯
    行，應為被告無罪之諭知。經查：
㈠、被告於109年3月18日晚間10時46分至翌日(19日)凌晨0時29分
    止，持其所有未扣案蘋果廠牌行動電話1支（含門號0000000
    000號SIM卡1張）作為聯絡工具，先以臉書暱稱「翔瑋」、
    微信暱稱「瑋」，再以上開門號與證人吳○玉聯繫後，旋即
    在臺南市○○區○○○路00號「○○○複合式餐廳」附近，與證人吳
    ○玉碰面，被告當場以1,300元之價格但先賒欠1,000元之方
    式，販賣並交付某物(被告辯稱並非第三級毒品而係酵素)與
    吳○玉，吳○玉則當場交付300元與被告等情，業據被告於本
    院審理時所不爭執，並據證人吳○玉於偵查及原審審理時證
    述在卷（見他卷第45-48、95-98頁；原審卷第99-118頁）。
    此外，並有證人吳○玉所持用門號0000000000號之通聯調閱
    查詢單及通聯紀錄，暨被告之臉書頁面截圖照片、被告與吳
    ○玉之messenger對話紀錄截圖照片（見警卷第38-40、42-45
    、48-49頁）在卷可稽，此部分之事實，應堪予認定。
㈡、證人吳○玉於偵訊證稱：伊當天先在與曾○茹、吳○婷之○○○○群
    組說要購買毒品咖啡3包，在群組裡伊說要跟吳○婷一起去找
    被告買，之後吳○婷騎機車載伊到「○○○複合式餐廳」，伊與
    被告一開始是約在0000，是被告說騎到「○○○複合式餐廳」
    ，「○○○複合式餐廳」與0000很近，伊到「○○○複合式餐廳」
    時打微信給被告，被告沒有接，約過5分鐘被告就從「○○○複
    合式餐廳」對面的巷子走出來，伊跟被告買3包毒品咖啡包
    ，1包是450元，被告便宜算1,300元，伊當時先給300元，被
    告交付3包毒品咖啡包給伊，這3包毒品咖啡包就是在曾○茹
    處扣到的3包克羅心咖啡包，在交易時吳○婷在伊旁邊，交易
    完就去曾○茹家，伊是過2天之後即21日才在○○一間○○店，拿
    1,000元給被告等語（見他卷第46-48、97頁）。又證人吳○
    婷於偵查中證稱：之前伊與吳○玉、曾○茹有成立○○○○群組，
    在群組有提到要向被告買咖啡包，當天伊有騎車載吳○玉去
    「○○○複合式餐廳」，被告從「○○○複合式餐廳」附近的巷子
    出來，伊有看到被告與吳○玉一手交錢一手交貨，有交付3包
    咖啡包給吳○玉，伊也有看到吳○玉拿錢給被告，交易完伊載
    吳○玉去曾○茹家後就離開了等語（見他卷第59-60頁）。另
    證人曾○茹於偵查中證稱：吳○玉在○○○○群組中提到要去買毒
    品咖啡包，但吳○玉沒有車，吳○婷就說她可以騎機車載吳○
    玉去○○拿，要買3包，伊、吳○玉、吳○婷各1包，總數是1,30
    0元，1包多少錢忘記了，只記得對方似乎有算比較便宜，群
    組約好後，吳○玉先去拿再去伊家，伊家被警察扣到的3個克
    羅心咖啡包殘渣袋，其中1個是伊19日用完剩下的，另外2個
    是吳○玉拿來的，她就拿出2個殘渣袋放在伊家等語（見他卷
    第95-96頁）。
㈢、是證人吳○玉、吳○婷、曾○茹於偵訊時，就其等在群組討論購
    買毒品咖啡包，嗣由證人吳○婷騎機車搭載證人吳○玉前往前
    述本案交易地點與被告碰面，並向被告購買毒品咖啡包等情
    之證述情節尚屬一致，而證人吳○玉、吳○婷、曾○茹與被告
    於本案案發時，無糾紛、宿怨，且證人吳○婷經檢察官告以
    偽證罪之處罰規定後，應當無甘冒偽證罪刑受罰之風險，執
    意指稱被告有販賣毒品咖啡包之理，又被告並無毒品之前科
    記錄，此有被告之臺灣高等法院被告前案紀錄表(見本院卷
    第151頁)在卷可稽，當亦無員警誘導證人吳○玉、吳○婷、吳
    ○婷為被告不利證述之可能，益證證人吳○玉、曾○茹、吳○婷
    於偵訊應無攀誣被告之舉，再參以前揭㈠被告不爭執且堪認
    屬實之被告以上開門號與證人吳○玉聯繫後，旋即在臺南市○
    ○區○○○路00號「○○○複合式餐廳」附近，與證人吳○玉碰面，
    被告當場以1,300元之價格但先賒欠1,000元之方式，販賣並
    交付某物(被告辯稱並非第三級毒品而係酵素)與吳○玉，吳○
    玉則當場交付300元與被告等情，及警方於109年5月27日在
    臺南市○○區○○路000巷00號，證人曾○茹住處搜索扣案之3包
    克羅心毒品咖啡包殘渣袋，經送驗之結果確均檢出第三級毒
    品4-甲基甲基卡西酮乙節，有臺灣臺南地方法院109年聲搜
    字574號搜索票、嘉義市政府警察局刑事警察大隊搜索扣押
    筆錄、扣押物品目錄表、扣押物品收據、現場蒐證照片及衛
    生福利部草屯療養院109年6月11日草療鑑字第1090600117號
    鑑驗書（見警卷第29-37頁）附卷足參，堪認證人吳○玉、吳
    ○婷、曾○茹前揭偵查中不利於被告之指證，應足採憑。
㈣、又證人吳○玉、吳○婷、曾○茹於偵訊時，均證稱被告與證人吳
    ○玉碰面之目的為交易毒品咖啡包，被告對此一再辯稱係交
    易屬減肥商品之酵素。然從109年3月18日晚上被告與證人吳
    ○玉之通訊對話中，被告主動向證人吳○玉表示：「現在這有
    喝」、「有需要的朋友可以介紹」、「懂？」，證人吳○玉
    回以「有微信？」，被告再表示「000000000」，證人吳○玉
    再回以「有了」等語，有被告與吳○玉之messenger對話紀錄
    截圖照片（見警卷第43-44頁)附卷可憑，且雙方旋即改以微
    信聯繫，綜合其等前後語意、交談情境及時機等諸般情狀，
    核與現今毒品交易之實務現況相符，況證人吳○玉於偵查中
    亦明確證稱：「現在這有喝」、「有需要的朋友可以介紹」
    是指被告跟伊等說他那邊有咖啡包，有需要可以找他，接下
    來伊有問被告是否有微信，他就寫000000000，是他微信的I
    D，當天就加微信好友，伊是18日晚上用微信跟被告講說要
    買咖啡包的等語（見他卷第46頁)，再佐以前述之諸多說明
    ，足見證人吳○玉與被告碰面之目的確係欲向被告購買第三
    級毒品咖啡包，且確已購得3包無訛。又如被告所述係為兜
    售酵素與證人吳○玉，何以需以此隱諱之方式？卻不言明所
    兜售物品之名稱、成分、價錢、功效等，況被告自陳前與證
    人吳○玉僅見過一次面、係第一次販賣酵素與證人吳○玉、吳
    ○婷（見原審卷第234、248頁），如此一來，焉有未向證人
    吳○玉介紹酵素之功效、使用方式等之理？且被告與證人吳○
    玉係於凌晨聯繫買賣並進而交易，證人吳○玉又以賒帳之方
    式向被告購買，如果真買賣減肥商品酵素，何需如此急迫？
    被告所述核與常情不符，顯見證人吳○玉、曾○茹、吳○婷於
    偵訊所述，應屬為真，被告有於犯罪事實欄所載時、地，以
    犯罪事實欄所載方式販賣毒品咖啡包與證人吳○玉應可認定
    。
㈤、又被告於本院審理程序固一再以上詞置辯。然其先於警詢供
    稱：伊於109年3月19日凌晨都在家沒有外出，且伊沒有撥接
    電話，伊當天雖有用臉書與吳○玉聯繫，然伊當天沒有與吳○
    玉碰面云云（見警卷第2-4頁）；再於偵訊時供稱：當天係
    吳○玉約伊碰面，但吳○玉他們沒有到，伊等很久，就睡覺了
    云云（見他卷第105頁）；又於原審及本院準備程序時供稱
    ：伊與吳○玉碰面是為了買賣酵素，當天伊給了吳○玉一盒酵
    素，吳○玉給了伊300元，迄今還積欠伊1,000元云云（見原
    審卷第37頁；本院卷第68-69頁），是被告就其本身是否出
    門、與吳○玉有無碰面、與吳○玉有無交易等情，供述前後明
    顯差異甚大，又被告自陳知悉販賣酵素及毒品，一為沒有犯
    罪一為有犯罪之區別（見原審卷第244-245頁），如係買賣
    酵素，何以被告於警詢、偵訊均未提及此，實殊難想像，是
    被告上開販賣酵素之辯詞，顯難採信。
㈥、再者，被告所持用門號0000000000號行動電話與證人吳○玉所
    持用門號0000000000號行動電話，於109年3月19日凌晨0時1
    5分、24分、29分有密集之通話，且證人吳○玉所持用上開門
    號之基地台位置於凌晨0時15分、24分時，分別係在臺南市○
    ○區○○段000地號及臺南市○○區○○路，在同日凌晨0時29分時
    即在臺南市○○區○○路00號，此有門號0000000000號行動電話
    之通聯調閱查詢單及通聯紀錄（見警卷第48頁）在卷可佐，
    顯見證人吳○玉於該時間確從臺南市○○區移動至被告所在之○
    ○區，並與被告所持用門號0000000000號行動電話之基地台
    位置同一，有門號0000000000號行動電話之雙向通聯紀錄（
    見他卷第117頁）存卷可參，而該基地台位置距離證人吳○玉
    所證述與被告碰面之「○○○複合式餐廳」甚近，有google地
    圖(見他卷第49、79頁)附卷可憑，顯見證人吳○玉證稱其於1
    09年3月19日從○○區前往○○區之「○○○複合式餐廳」附近與被
    告碰面之情節應屬真實，被告前辯稱其未與證人吳○玉碰面
    或等不到證人吳○玉，均屬臨訟卸責之詞。
㈦、至於證人吳○玉於原審審理時，雖改稱其當天係向被告購買酵
    素，且克羅心毒品咖啡包3包是108年12月向陳明宏買的，10
    9年5月27日在警車上要去市刑大，其就有跟警察說是陳明宏
    賣給其的，可是警察說陳明宏已經死了，其不可以講他，其
    才會於警詢及偵查中證述係向被告購買的等語。然證人吳○
    玉於庭前先以書狀請求拒絕作證，再於證述過程中附和被告
    先前供述，改稱係向被告購買酵素，而證人吳○玉就為何當
    天要以隱諱方式購買酵素？何以積欠款項未還？何以僅有35
    -40公斤卻仍需購買酵素減肥等情，均含糊其詞(見原審卷第
    100-118頁)，且前揭證人吳○玉於警車上曾向警察說克羅心
    毒品咖啡包3包係向陳明宏購買乙節，未據證人即與證人吳○
    玉同警車之警員陳坤清、陳學穠、張明順證述在卷（見原審
    卷第204-227頁)，其中證人陳學穠更明確證稱：並無前揭證
    人吳○玉於警車上曾向警察說克羅心毒品咖啡包3包係向陳明
    宏購買這件事情，整個過程中證人吳○玉並無提到這3包毒品
    咖啡包的來源是陳明宏等語（見原審卷第211、220頁)，顯
    見證人吳○玉於原審之證述係為被告開脫，自難以此為被告
    有利之認定。又辯護人以證人證述與被告交易地點、如何施
    用毒品、事後如何分得毒品等供述不一，主張證人吳○玉、
    吳○婷、曾○茹偵查中之證述不可採。然因個人教育程度、生
    活經驗、語言習慣之不同，渠表達意思之能力與方式，亦容
    易產生差異，故供述證據常受陳述人個人觀察與認知事物能
    力、記憶存取與退化程度、言語表達與描述能力、誠實意願
    、利害關係、用字遣詞嚴謹程度、對所詢問題理解力、主觀
    好惡與情緒作用、筆錄製作人之理解與記錄能力等不同，而
    有對相同事物歧異供述之情形發生，是此歧異之原因，未必
    絕對係出於虛偽或記憶受外力污染所致，而證人吳○玉、吳○
    婷雖就與被告交易地點於警詢及偵訊供述略有出入，然證人
    吳○玉於偵訊時，表示係因一開始與被告相約在○○區○○路0號
    之0000，後被告叫其前往「○○○複合式餐廳」（見他卷第47
    頁），而該0000與「○○○複合式餐廳」僅相距甚近，有前揭g
    oogle地圖在卷可憑，且被告亦自陳其與證人吳○玉碰面地點
    不是0000就是○○○（見原審卷第238頁），況被告與證人吳○
    玉確有碰面一事，業經本院認定如上，又證人吳○玉、曾○茹
    、吳○婷施用毒品咖啡包或非僅本次，且證人吳○婷或係因個
    人因素考量而否認取得毒品，又證人吳○玉、吳○婷、曾○茹
    關於其等在群組討論購買毒品咖啡包，嗣由證人吳○婷騎機
    車搭載證人吳○玉前往前述本案交易地點與被告碰面，並向
    被告購買毒品咖啡包等基本事實之陳述，核與真實性無礙，
    詳如前述，尚難僅以證人吳○玉、曾○茹、吳○婷證述之些微
    瑕疵，即驟認其等證述均不可採信。
㈧、另證人吳○婷雖於本院證稱：伊於當天載吳○玉去「○○○複合式
    餐廳」附近與被告碰面後，那時候很暗看不清楚被告與吳○
    玉在做什麼事、應該是沒看到被告與吳○玉之交易過程等語(
    見本院卷第114-115、122頁)，惟嗣又改稱：伊是否確實目
    睹吳○玉將錢交給被告，然後被告交給吳○玉毒品咖啡包乙節
    ，已不記得等語（見本院卷第123-124頁)，前後已有不一；
    且證人吳○婷並不爭執於前揭偵查中證述當天其有騎車載吳○
    玉去「○○○複合式餐廳」附近，被告從「○○○複合式餐廳」附
    近的巷子出來，其有看到被告與吳○玉一手交錢一手交貨，
    有交付3包咖啡包給吳○玉，其也有看到吳○玉拿錢給被告等
    情，然就是否確有上情，多以不記得了回應（見本院卷第11
    8-119頁)，而證人吳○婷另亦證稱：伊與吳○玉去找被告後，
    後續吳○玉就有3包咖啡包等語（見本院卷第119頁)。準此，
    顯見證人吳○婷於本院之證述，不但存有前後不一之情，且
    避重就輕，多以不記得回應，再稽之前揭證人吳○婷偵查中
    證述可採之說明，要難以證人吳○婷於本院證述其於當天載
    吳○玉去「○○○複合式餐廳」附近與被告碰面後，那時候很暗
    看不清楚被告與吳○玉在做什麼事、應該是沒看到被告與吳○
    玉之交易過程等情，即遽為有利於被告之認定。至證人曾○
    茹雖於本院翻異前詞改稱：109年3月19日沒有在群組裡面約
    定好伊、吳○玉、吳○婷3個人一起購買克羅心毒品咖啡包這
    件事，伊雖有陳述前揭證查中之證詞，但偵查中之證述伊是
    依照警詢筆錄跟檢察官講的，而伊之警詢筆錄是因為那時是
    吳○玉先作筆錄，警察再拿吳○玉的筆錄給伊看，然後叫伊要
    好好配合他們，伊才會為警詢筆錄之供述，實際上警詢筆錄
    是亂編的，在檢察官那邊講的也不是事實等語（見本院卷第
    125-131頁)。惟查證人曾○茹於109年5月27日警詢證稱：「
    （問：你稱3包「克羅心」是我與吳○玉及吳○婷共同購買，
    為何3個殘渣袋會在你家中？）是吳○玉及吳○婷交易完成隨
    即施用完畢，吳○玉隨手放在我家...」等語(見他卷第10頁)
    ，核與證人曾○茹於109年8月18日偵查中證稱：「（問：在
    妳家的殘渣袋，那幾個是妳施用的？）我家被警察扣到3個
    克羅心...另外2個是吳○玉拿來的。她就拿出2個殘渣袋放在
    我家，她沒有說吳○婷有沒有用。她只有說她在巷口有用。
    」等語（見他卷第96頁)不符，則證人曾○茹證稱其偵查中之
    證述是依照警詢筆錄跟檢察官講的乙節，是否屬實，已非無
    疑；又證人曾○茹雖證稱警詢筆錄係配合警察所製作，然未
    指明警察有何施強暴、脅迫、利誘、詐欺、疲勞訊問等不正
    取供之情形，且倘警方於警詢時確有不正取供之情，衡情證
    人曾○茹應會於偵查中向檢察官陳明，但證人曾○茹於偵查中
    亦未向檢察官陳明此情，實難認證人曾○茹於109年5月27日
    製作警詢筆錄後已距近3個月之109年8月19日製作偵訊筆錄
    時，仍受警詢筆錄影響而有不實證述之情，再參以前揭證人
    曾○茹偵查中證述可採之說明，實難以證人曾○茹前揭於本院
    審理之證述，即為有利於被告之認定。
㈨、按販賣毒品之行為，本無一定之公定價格，是其各次買賣之
    價格，當亦各有差異，而或隨供需雙方之資力、關係之深淺
    、需求之數量、貨源之充裕與否、販賣者對於資金之需求如
    何即殷切與否，以及政府查緝之態度，進而為各種不同之風
    險評估，而為機動性之調整，是其價格標準，自非一成不變
    ，且販賣者從各種「價差」、「量差」、「純度（如摻入葡
    萄糖等物）」謀取利潤方式，或有差異，然其所圖利益之非
    法販賣行為目的，則屬相同，並無二致。因之，販賣利得，
    除經行為人坦承，或其價量至臻明確，確實難以究其原委。
    然按一般民眾普遍認知毒品之非法交易，向為政府查禁森嚴
    且重罰不寬貸，衡諸常情，倘非有利可圖絕無平白甘冒被重
    罰高度風險之理，從而，舉凡其有償交易，除足反證其確另
    基於某種非圖利本意之關係外，通常尚難因無法查悉其買進
    、賣出之差價，而諉無營利之意思，或阻卻販賣犯行之追訴
    （最高法院87年度台上字第3164號判決意旨參照）。查被告
    與毒品買受人吳○玉，並非至親或有特殊情誼，倘無從中賺
    取差價、量差或投機貪圖小利等情，豈有甘冒遭警查緝之風
    險而為販賣第三級毒品4-甲基甲基卡西酮之違法行為，是被
    告販賣第三級毒品4-甲基甲基卡西酮確係有利可圖，而主觀
    上具有營利之意圖甚明。
㈩、綜上所述，被告前揭所辯及辯護意旨所陳，並不足採憑，本
    案事證明確，被告上開犯行，洵堪認定，應予依法論科。
二、論罪科刑： 
㈠、按刑法第2條第1項規定：「行為後法律有變更者，適用行為
    時之法律。但行為後之法律有利於行為人者，適用最有利於
    行為人之法律」。查毒品危害防制條例第4條第3項規定業經
    立法院於108年12月17修正，並由總統於109年1月15日以華
    總一義字第10900004091號令公布施行，於109年7月15日生
    效。而修正前毒品危害防制條例第4條第3項販賣第三級毒品
    罪之法定刑為：「7年以上有期徒刑，得併科新臺幣7百萬元
    以下罰金」，修正後之法定刑為：「處7年以上有期徒刑，
    得併科新臺幣1千萬元以下罰金」，是經比較新舊法之結果
    ，修正後規定未有利於被告，依刑法第2條第1項前段規定，
    就被告販賣第三級毒品之犯行，自應適用行為時即修正前毒
    品危害防制條例第4條第3項之規定處罰。
㈡、是核被告所為，係犯修正前毒品危害防制條例第4條第3項之
    販賣第三級毒品罪。又被告販賣第三級毒品前持有第三級毒
    品之純質淨重未有具體事證顯示已達法定處罰之克數，依最
    高法院99年度台上字第6378號、98年度台上字第5762號判決
    意旨，其持有部分屬不罰之行為。
參、上訴駁回之理由：
　　原判決以被告犯行明確，適用刑事訴訟法第299條第1項前段
    ，毒品危害防制條例第4條第3項（修正前）、第19條第1項
    ，刑法第2條第1項前段、第11條、第38條第4項、第38條之1
    第1項前段、第3項等規定，論以被告犯修正前毒品危害防制
    條例第4條第3項之販賣第三級毒品罪，又被告販賣第三級毒
    品前持有第三級毒品之純質淨重未有具體事證顯示已達法定
    處罰之克數，其持有部分屬不罰之行為。又敘明審酌被告非
    法販毒謀利，無視於國家防制毒品危害之禁令，戕害他人之
    身心發展，犯下本案之販賣毒品行為，其所為未能正視毒品
    所可能對他人健康造成之戕害，及對社會治安之危害，而恣
    意販賣毒品與他人，且犯後飾詞狡辯，實不宜寬待，惟念其
    販賣毒品之次數、對象均僅一，並無廣為散發毒害之情，兼
    衡被告自陳目前與祖母、妻小同住，從事○○之相關工作，及
    本案犯罪動機、情節、智識程度等一切情狀，量處被告有期
    徒刑7年6月。復敘明未扣案蘋果廠牌行動電話1支（含門號0
    000000000號SIM卡1張），為被告犯本案犯罪事實所用之物
    ，應依毒品危害防制條例第19條第1項、刑法第38條第4項之
    規定宣告沒收之，於全部或一部不能沒收或不宜執行沒收時
    ，追徵其價額。被告販賣毒品所得1,300元，雖未據扣案，
    然既屬被告所有，自應依刑法第38條之1第1項前段、第3項
    之規定宣告沒收，並諭知於全部或一部不能沒收或不宜執行
    沒收時，追徵其價額。本院核其認事用法並無違誤，量刑亦
    屬妥適。被告上訴意旨，仍執陳詞否認其有本案販賣第三級
    毒品4-甲基甲基卡西酮之犯行，並無理由，應予駁回。
據上論斷，應依刑事訴訟法第368條，判決如主文。　　
本案經檢察官粟威穆提起公訴，檢察官曾昭愷到庭執行職務。
中　　華　　民　　國　　111 　年　　5 　　月　　19　　日
                  刑事第四庭    審判長法　官  郭玫利
                                      法　官  曾子珍
                                      法　官  陳金虎
以上正本證明與原本無異。
如不服本判決應於收受送達後20日內向本院提出上訴書狀，其未
敘述上訴理由者，並得於提起上訴後20日內向本院補提理由書（
均須按他造當事人之人數附繕本）「切勿逕送上級法院」。
　　　　　　　　　　　　　　　　　　　書記官　蘇文儀　　
中　　華　　民　　國　　111 　年　　5 　　月　　19　　日
附錄本件論罪科刑法條全文：
修正前毒品危害防制條例第4條：
製造、運輸、販賣第一級毒品者，處死刑或無期徒刑；處無期徒
刑者，得併科新臺幣2,000萬元以下罰金。
製造、運輸、販賣第二級毒品者，處無期徒刑或7年以上有期徒
刑，得併科新臺幣1,000萬元以下罰金。
製造、運輸、販賣第三級毒品者，處7年以上有期徒刑，得併科
新臺幣700萬元以下罰金。
製造、運輸、販賣第四級毒品者，處3年以上10年以下有期徒刑
，得併科新臺幣300萬元以下罰金。
製造、運輸、販賣專供製造或施用毒品之器具者，處1年以上7年
以下有期徒刑，得併科新臺幣100萬元以下罰金。